臺灣臺北地方法院刑事判決　　　　　　　　　　　　九十一年度易字第一０六一號
　　公　訴　人　臺灣臺北地方法院檢察署檢察官
　　被　　　告　丙○○
右列被告因詐欺等案件，經檢察官提起公訴（九十一年度偵字第一０二四三號），本
院判決如左：
    主  文
丙○○無罪。
    理  由
一、公訴意旨略以：被告甲○○（現經本院通緝中）係戊○○○科技股份有限公司（
    下簡稱超導公司）之董事長，對外代表公司，對內行使股東會授與之職權，應有
    保障公司及股東權益之義務，詎竟意圖為自己不法之利益，與丙○○基於犯意之
    聯絡，於民國九十一年四月十四日在中國時報大肆渲染超導公司股東成員背景、
    道德有問題等不實消息，打擊超導公司，同時由丙○○出面組織新投資團隊，意
    圖以低價接收戊○○○公司業務，致生損害於戊○○○公司全體股東。因認被告
    丙○○與被告甲○○均涉有刑法第三百四十二條第一項之背信罪嫌。
二、按犯罪事實應依證據認定之，無證據不得認定犯罪事實。又不能證明被告犯罪者
    ，應諭知無罪之判決，刑事訴訟法第一百五十四條第二項、第三百零一條第一項
    分別定有明文。又事實之認定，應憑證據，如未能發現相當證據，或證據不足以
    證明，自不能以推測或擬制之方法，為裁判基礎（最高法院四十年台上字第八六
    號判例參照）。而告訴人之告訴，係以使被告受刑事訴追為目的，是其陳述是否
    與事實相符，仍應調查其他證據以資審認（最高法院五十二年台上字第一三００
    號判例參照）。又共同被告所為不利於己之供述，固得採為其他共同被告犯罪之
    證據，惟此項不利之供述，仍應調查其他必要之證據，以察其與事實是否相符，
    自難專憑此項供述，為其他共同被告犯罪事實之認定（最高法院三十一年上字第
    二四二三號著有判例可資參照）。且認定犯罪事實所憑之證據，雖不以直接證據
    為限，間接證據亦包括在內，然而無論直接證據或間接證據，其為訴訟上之證明
    ，須於通常一般之人均不致有所懷疑，而得確信其為真實之程度者，始得據為有
    罪之認定，倘其證明尚未達到此一程度，而有合理之懷疑存在而無從使事實審法
    院得有罪之確信時，即應由法院為諭知被告無罪之判決（最高法院七十六年台上
    字第四九八六號判例參照）。
三、公訴人認被告丙○○涉犯前揭背信罪嫌，無非係以告訴人丁○○、黃自強於偵查
    中之指述、被告丙○○之供述，及卷附之中國時報九十一年四月十四日簡報資料
    、共同被告甲○○九十一年四月八日辭職信、被告丙○○九十一年五月七日之聲
    明書及被告丙○○個人綜合信用資訊表等為其主要論據；訊據被告丙○○則堅詞
    否認有何背信犯行，辯稱：伊對於九十一年四月十四日中國時報之報導內容並不
    知情，亦未曾出面組織新投資團隊等語。
四、經查：
  (一)告訴人丁○○雖於偵查中具狀指稱：被告丙○○係一信用破產，鉅額負債且支票
    多次退補之拒絕往來戶，而以丙○○為首，邀集市場投機人士，其中甚有誆稱美
    林證券相關人士等配合甲○○運用媒體渲染炒作，聯合甲○○打壓超導公司之股
    價，欲以低價收購超導公司之股權及經營權云云（參見九十一年度偵字第一Ｏ二
    四三號卷第七頁），惟其於本院審理中則指稱：當時我是看報紙之內容及甲○○
    之辭職信才認定被告丙○○應與被告甲○○有犯意之聯絡，我依據上開報紙、辭
    職信，認為丙○○應該知道甲○○之想法，但實際上他們有無犯意聯絡，我也不
    知道等語（參見本院九十三年六月十日審判筆錄），顯見告訴人丁○○並未親眼
    見聞被告丙○○事實上有為任何背信犯行，而僅係依據中國時報之前揭報導內容
    及共同被告甲○○之辭職信，既以傳聞轉述與其實際經驗無關之個人意見或臆測
    之詞，自難據以作為認定被告丙○○犯罪之不利證據。
  (二)次查，中國時報雖曾於九十一年四月十四日頭版要聞中記載：「甲○○說，三月
    底坊間媒體報導王志勤等三人是『至尊盟』黑衫軍的成員，讓他嚇了一跳，因為
    他長年在美國，之前完全不知道『至尊盟』是什麼東西。甲○○找來丁○○問到
    底怎麼回事，陳的回答是：華僑銀行礙於現有法令，不能投資戊○○○，王志勤
    等人有資金，因此就讓他們進來了。甲○○表示，他希望超導科技產業可以在臺
    灣慢慢生根，不過，他發現戊○○○部分董事不這麼想，他們比較喜歡炒作股票
    ，因為這樣賺錢比較快，…。甲○○曾將戊○○○遇到困難的狀況向李遠哲報告
    ，並表達可能辭去董事長職務，李遠哲覺得事態嚴重，要甲○○好好處理，不要
    輕易離開。甲○○說，後來他委託戊○○○董事丙○○組織新的投資團隊接收舊
    團隊股份，承諾給與相當好的利潤回收，並勸王志勤等至尊盟成員完全退出，讓
    董事會重組，經過兩週的努力無效，甲○○決定辭去戊○○○董事長職務。」等
    語，有上開報導一份在卷足憑（參見本院卷第三十五頁），惟證人乙○○即撰寫
    上開報載內容之記者則到庭結證陳稱：報導係依據九十一年三月份今週刊及被告
    甲○○陳述之內容而寫成，被告甲○○有告訴伊超導公司股東有至尊盟黑道背景
    的事，他說他是看了今週刊之報導才知道，至報導中有關甲○○委請丙○○組織
    新投資團隊接收舊投資團隊股份一事，也是伊在九十一年四月十三日採訪甲○○
    時，甲○○告訴伊的，他說當時已經委請丙○○組織新團隊，且已經失敗，所以
    才辭去董事長職務等語（參見本院卷第五一至五五頁筆錄），而前揭中國時報之
    報導既係記者乙○○採訪共同被告甲○○後，依據甲○○之陳述所為之整理及記
    載，則證人乙○○上開報導內容及其於本院審理中之證詞，充其量亦僅得證明共
    同被告甲○○於審判外曾向記者為對被告丙○○不利之陳述，而無法直接證明被
    告丙○○確有公訴人所指之背信犯行，至為灼然。
  (三)又共同被告甲○○雖於其九十一年四月八日之辭職信中聲稱：「馬上委託丙○○
    董事組合新投資團隊去接收舊團隊的股份，給予相當好的利潤回收，並勸舊團隊
    董事們一致辭職」等語，然此核與被告丙○○於偵查中所供稱：（檢察官問：是
    否曾向甲○○表示可以找到新的金主來投資超導公司？）有講過，如果王志勤要
    退出公司的話，我可以找其他人投資，但王志勤並未退出，所以我也沒有找其他
    人來投資等語，且縱使被告丙○○確實有公訴人所指之企圖尋訪其他人士組織新
    團隊以投資超導公司，然亦難以此遽認其用意即係在利用媒體宣染公司股東背景
    、道德有問題之消息打擊超導公司，而有背信罪之為自己不法利益或損害本人利
    益之意圖甚明。
  (四)末查，共同被告甲○○雖曾接受中國時報記者乙○○之訪問，並於訪問中提及被
    告丙○○組織新投資團隊一事，已如前述，惟公訴人並未提出明確積極之證據，
    可資證明共同被告甲○○前揭接受訪問之行為，係基於與被告丙○○共同為自己
    不法之利益，並損害超導公司利益之犯意聯絡所為，自難以此認定被告丙○○有
    與甲○○共犯背信之罪嫌。
六、綜上所述，公訴人認被告丙○○所涉有前揭背信犯行，依檢察官起訴意旨及全案
    卷證資料觀之，僅有共同被告甲○○於審判外之陳述，及告訴人依據共同被告前
    開審判外之陳述所為的臆測之詞，作為其起訴之證據資料，此外復查無其他積極
    證據足資證明被告丙○○有何背信之犯行，既不能證明被告犯罪，核諸前揭說明
    ，自應由本院為其無罪之諭知。至公訴人雖於本院審判期日請求俟被告甲○○通
    緝到案後，傳訊其與被告丙○○對質，以釐清被告丙○○是否確實有組織新投資
    團隊一事，然揆諸首揭判例要旨，縱共同被告甲○○經本院通緝到案後，確到庭
    為與其辭職信及前開報導內容相同，且不利於被告丙○○之供述，惟仍應有其他
    必要之證據，以察其與事實是否相符，亦難專憑此項供述，為其他共同被告犯罪
    事實之認定，是公訴人此部分所請，尚無必要，附此敘明。
據上論斷，應依刑事訴訟法第三百零一條第一項，判決如主文。
本案經檢察官張書華到庭執行職務。
中    華    民    國        九十三      年      六     月     二十四    日
                                      臺灣臺北地方法院刑事第十三庭
                                          審判長法  官  朱  瑞  娟
                                                法  官  陳  慧  萍
                                                法  官  吳  佳  薇
如不服本判決，應於判決送達後十日內向本院提出上訴狀。
右正本與原本無異。
                                                書記官  許  博  為
中    華    民    國        九十三      年      六     月     二十四    日
